【裁判字號】    96,小上,107
【裁判日期】    970430
【裁判案由】    給付報酬
【裁判全文】
臺灣桃園地方法院民事判決             96年度小上字第107號
上  訴  人  揚鴻廣告股份有限公司
法定代理人  丙○○
被 上訴 人  甲○○
上列當事人間請求給付報酬事件，上訴人對於中華民國96年10月
24日本院桃園簡易庭96年度桃小字第2218號第一審判決提起上訴
，本院判決如下：
    主  文
上訴駁回。
第二審訴訟費用新台幣壹仟伍佰元由上訴人負擔。
    事實及理由
一、按對於小額程序之第一審裁判之上訴，非以其違背法令為理
    由，不得為之。民事訴訟法第436 條之24第2 項定有明文。
    查，本件上訴人提起上訴指摘：其於原審96年10月4 日開庭
    時，已聲請訊問證人乙○○○以證明被上訴人答應要給上訴
    人仲介費乙節，原審雖有要求上訴人嗣後陳報證人住居所及
    待證事項，然未限期提出或當庭駁回聲請，乃逕於判決中駁
    回該項證據之聲請。惟依民事訴訟法第286 條規定：「當事
    人聲明之證據，法院應為調查」，證人乙○○○之證言對本
    件事實有重要釐清作用，原審於當天辯論終結造成上訴人不
    及為自己權利之保護提出有利之證據，致上訴人聲請調查證
    據之權利受到損害，構成違背法令等語。核其上訴理由，已
    對於原第一審小額判決違背法令之情事有具體之指摘，是上
    訴人提起本件上訴，應認為已具備合法要件，合先敘明。
二、按小額程序之第二審判決，依上訴意旨足認上訴為無理由者
    ，得不經言詞辯論為之，民事訴訟法第436 條之29第2 款定
    有明文。
三、本件上訴意旨略以：(一)原審雖認定上訴人僅受訴外人乙○○
    ○委託辦理買賣，買賣雙方議定之價金為新台幣（下同）
    860 萬元，惟上訴人實亦係受被上訴人之委任，並約定高出
    850 萬元之價金即為居間報酬（即服務費），因被上訴人與
    乙○○○之約定價金為860 萬元，故差額10萬元應為上訴人
    之報酬，原審就此10萬元之差額未加說明，即有理由未備之
    違誤。(二)社會上仲介之常態為不動產買賣雙方均必須就仲介
    公司協調之買賣行為，在完成交易後均支付一定比例之「服
    務費」給仲介公司，即居間報酬，本件原告既為仲介公司，
    自不可能不收取服務費，原審逕行認被上訴人乃自售房地，
    無居間報酬之約定，實不符合一般社會經驗。(三)被上訴人與
    乙○○○之不動產買賣契約書中，明白記載上訴人係雙方之
    介紹人，此見契約最末之簽名處記載用印即得佐證；又系爭
    房屋買賣契約附件之備註項，被上訴人尚要求上訴人必須擔
    保交易安全等（即保證買方未交付完成第三期完稅款，不得
    私自將房屋產權移轉予買方，造成賣方權益受損，見原審卷
    第48頁），則若非上訴人受有被上訴人之居間委託，被上訴
    人憑何向上訴人提出要求而負有義務？(四)上訴人已在原審96
    年10月4 日期日時，聲請訊問證人乙○○○，以證明被上訴
    人答應要給上訴人仲介費之事實，然原審於當天辯論終結造
    成上訴人不及為有利證據之調查。是原審判決之認定，顯然
    違背論理，且與事證不符，為此提起上訴。並聲明：原判決
    廢棄；被上訴人應給付上訴人10萬元，及自起訴狀繕本送達
    翌日起至清償日止，按週年利率5%計算之利息。
四、按「當事人主張有利於己之事實者，就其事實有舉證之責任
    」，民事訴訟法第277 條前段定有明文。次按「請求履行債
    務之訴，除被告自認原告所主張債權發生原因之事實外，應
    先由原告就其主張此項事實，負舉證之責任，必須證明其為
    真實後，被告於其抗辯事實，始應負證明之責任，此為舉證
    責任分擔之原則」，此有最高法院43年台上字第377 號判例
    意旨可資參照。本件上訴人主張兩造間成立居間契約，並未
    提出任何居間書面契約以為證明，僅稱兩造係「口頭」約定
    云云，然此為被上訴人所否認，依舉證責任分配原則，自應
    由上訴人就兩造間居間契約成立之事實負舉證之責。而遍觀
    全卷，上訴人僅提出被上訴人所書立之「承買不動產收據」
    及系爭房地買賣合約書為證。然觀諸上開「承買不動產收據
    」內容（見原審卷第6 頁），僅略記載被上訴人收到乙○○
    ○委由上訴人所轉交之房屋訂金40萬元及相關房地買賣標的
    、價金事項，並未提及任何被上訴人有委託上訴人居間仲介
    之字樣，是上開收據尚無法證明上訴人與被上訴人訂立居間
    契約之事實。又上訴人既自認：系爭房屋是被上訴人自售（
    見原審卷第41頁），則上訴意旨稱社會上仲介之常態為買賣
    雙方均必須在完成交易後支付一定比例之「服務費」給仲介
    公司云云，於本件即不適用。再系爭被上訴人與乙○○○之
    不動產買賣契約書，雖於契約最末記載介紹人（仲人）為上
    訴人，惟系爭房屋既為被上訴人自售，且上訴人亦自認其係
    先受證人乙○○○委任成立居間契約，乙○○○委由上訴人
    找尋適合之房屋，則上開契約末介紹人（仲人）之記載即符
    合乙○○○委託上訴人覓屋之情，並不能作為兩造間有成立
    居間契約之證明。至系爭房屋買賣契約後所附附件之內容，
    經核均為系爭房地買賣之交款、過戶事宜的約定，亦核與上
    訴人是否受任為被上訴人之居間人無關，上訴人以之主張兩
    造間有居間委託契約關係存在，顯屬無據。末按依民事訴訟
    法第436 條之18條第1 項規定：「判決書得僅記載主文，就
    當事人有爭執之事項，於必要時得加記理由要領」，及依同
    法第436 條之32第2 項規定，小額事件之上訴程序僅準用同
    法第469 條第1 款至第5 款，並不準用同條第6 款所規定「
    判決不備理由或理由矛盾」之當然違背法令之事由規定以觀
    ，對於小額程序第一審裁判，自不得以第一審判決有「判決
    不備理由」之違法情形為上訴理由。本件經核前開上訴意旨
    (一)、(二)、(三)，均僅係就原審取捨證據任加指摘，並未具體指
    出原判決如何違背法令，且依卷內訴訟資料亦無從認為原判
    決有違背法令之具體事實，本件上訴人既先不能證明兩造間
    成立居間契約之事實，依前所述，其提起本件上訴顯無理由
    。
五、上訴人雖主張其在原審96年10月4 日期日時，已聲請訊問證
    人乙○○○，以證明被上訴人答應要給上訴人仲介費之事實
    云云。然查，上訴人於本院97年4 月2 日訊問時自承：其於
    原審聲請訊問乙○○○為證人，是因乙○○○是簽約人，人
    在臺灣，而丁○○（乙○○○之妻）不在臺灣；乙○○○只
    是簽約人，所有細節乙○○○並不清楚，也沒有參與，可以
    作證之人為丁○○，因為所有買賣過程都是丁○○與上訴人
    洽商；仲介費是丁○○比較清楚，乙○○○只是來簽約等語
    ，足見本件證人乙○○○應顯無訊問之必要，上訴人上訴理
    由指摘原審速為辯論終結造成其不及提出有利證據，致其聲
    請調查證據之權利受到損害云云，顯無可採。原審於判決理
    由中駁回其訊問證人乙○○○之聲請，並無不合。
六、綜上所述，原審判決既無違背法令之情形，上訴人以前述情
    詞，認原審判決違背法令，而提起本件上訴，聲明廢棄改判
    ，顯無理由，本院爰不經言詞辯論逕判決駁回上訴。
七、關於上訴人應負擔之第二審訴訟費用，依民事訴訟法第436
    條之32第1項準用第436條之19第1項之規定，確定本件訴訟
    費用額如主文第2項所示之金額。
八、據上論結，本件上訴無理由，依民事訴訟法第436 條之32第
    1 項、第2 項、第436 條之29第2 款、第436 條之1 第3 項
    、第436 條之19第1 項、第78條，判決如主文。
中    華    民    國    97    年    4     月    30    日
                  民事第三庭  審判長法  官  汪智陽
                                    法  官  陳清怡
                                    法  官  林曉芳
以上正本係照原本作成
本件不得上訴
中    華    民    國    97    年    4     月    30    日
                                    書記官  邱飛鳴


司法院資訊處製作；財團法人民間司法改革基金會備份。
